臺灣高等法院刑事裁定
111年度毒抗字第884號
抗  告  人
即  被  告  陳建國


上列抗告人即被告因違反毒品危害防制條例案件，不服臺灣新竹
地方法院中華民國111年8月30日裁定（111年度毒聲字第342號）
，提起抗告，本院裁定如下：
    主  文
抗告駁回。  
    理  由
一、原裁定意旨略以：抗告人即被告陳建國於民國111年2月22日
    上午10時10分，為臺灣新竹地方檢察署觀護人室採尿時起回
    溯26小時內之某時許，在新竹縣○○市○○街000巷000弄0號住
    所內，以捲菸方式，施用第一級毒品海洛因（下稱海洛因）
    1次，經接受定期採尿送驗結果，呈嗎啡陽性反應而查獲，
    爰依檢察官之聲請，裁定將抗告人送勒戒處所施以觀察、勒
    戒等語。
二、抗告意旨略以：抗告人前曾因毒品案件，經裁定觀察勒戒、
    強制戒治，且經判處有期徒刑1年2月確定執行完畢，基於一
    罪不能二罰，實不能再為聲請觀察勒戒之理由。抗告人採尿
    雖為陽性反應，但此後繼續治療，並至觀護人室報到採尿，
    於111年5月25日治療結束，已無毒品反應，可見無繼續施用
    毒品傾向，抗告人已戒除毒癮，原觀察勒戒之主因已失，懇
    請收回等語。
三、按施用第一、二級毒品為犯罪行為，毒品危害防制條例第10
    條設有處罰規定，故施用第一、二級毒品者，本應科以刑罰
    。惟基於刑事政策，對合於一定條件之施用者，依同法第20
    、24條等規定，係採「觀察、勒戒或強制戒治」與「附命完
    成戒癮治療緩起訴處分」等雙軌治療模式。而於109年7月15
    日修正施行之毒品危害防制條例第20條第3項及第23條第2項
    ，雖僅將原條文之再犯期間由「5年」改為「3年」，惟鑑於
    將施用毒品者監禁於監獄內，僅能短期間防止其接觸毒品，
    因慣用毒品產生之「心癮」根本無法根除，並慮及毒品危害
    防制條例施行多年累積之戒毒經驗及實效，暨逐步擴充之醫
    療、戒癮機構、專業人力、社區支援系統等資源，尤以本次
    毒品危害防制條例第24條修正，擴大檢察官對施用毒品者附
    條件緩起訴處分之範圍，使其能視個案具體情形給予適當多
    元社區處遇。是本次修正後對於施用毒品者之思維，自應與
    時俱進，擺脫以往側重於「犯人」身分之處罰，著重其為「
    病患」之特質，並以「治療」疾病為出發點，重新評價前揭
    所謂「3年後再犯」之意義。因此，上述所謂「3年後再犯」
    ，只要本次再犯（不論修正施行前、後）距最近1次觀察、
    勒戒或強制戒治執行完畢釋放，已逾3年者，即該當之，不
    因其間有無犯第10條之罪經起訴、判刑或執行而受影響，應
    由檢察官循上開雙軌治療模式，為合義務之裁量處置（最高
    法院109年度台上大字第3826號裁定、109年度台上字第3826
    號刑事判決意旨參照）。
四、經查：
　　㈠抗告人上開施用海洛因之行為，業據抗告人於檢察事務官詢問時坦承不諱，且經臺灣新竹地方檢察署觀護人室採集其尿液送檢驗結果，確呈施用海洛因而代謝嗎啡之陽性反應，有臺灣新竹地方檢察署施用毒品犯尿液檢體監管紀錄表、施用毒品犯採尿報到編號表及臺灣尖端先進生技醫藥股份有限公司111年3月11日所出具之濫用藥物檢驗報告附卷可稽，上開檢驗係以氣相/液相層析質譜儀分析法為確認，出現偽陽性反應之機率極低，該檢驗結果當為真實可信，足以佐證其任意性自白與事實相符，是抗告人有施用第一級毒品之行為，至為明確。而抗告人於88年間，因施用毒品案件，經法院裁定送觀察、勒戒後，認無繼續施用毒品傾向，於88年12月13日執行完畢釋放出所，並由檢察官為不起訴處分確定，又於89年間，因施用毒品案件，經法院裁定送觀察、勒戒後，認有繼續施用毒品傾向，經法院裁定送強制戒治，於90年10月30日停止戒治釋放出所，該次施用毒品行為，並經法院判處應執行有期徒刑1年2月確定，其後多次再犯施用毒品案件，均經法院依法判處罪刑確定，直至110年間，又因施用毒品案件，經檢察官為附命戒癮治療之緩起訴處分，緩起訴期間為110年10月13日至112年4月12日止，抗告人是於緩起訴期間再犯本案施用毒品案件等情，有本院被告前案紀錄表可按。是本件抗告人施用第一級毒品之行為，距離前揭觀察、勒戒及強制戒治執行完畢釋放後之時間顯已逾3年，則原審依檢察官之聲請，據以裁定觀察、勒戒，按上規定，並無不合。至原裁定主文漏載觀察、勒戒之期間不得逾2月，因與結果不生影響，基於無害違誤，本院就此予以補充，原裁定仍可以維持。
　  ㈡抗告人雖以前詞指謫原審裁定不當。然抗告人前揭因施用毒品案件，分經法院裁定送觀察勒戒、強制戒治等程序，以及經判處罪刑確定，核與本件施用毒品案件，係不同之行為事實，是原審就本件抗告人施用毒品之行為裁定送觀察勒戒，並無抗告人所稱一罪二罰之情事。至於抗告人所陳其上開戒隱治療已經完成，且後續經採尿結果已再無施用毒品反應等情，即令屬實，亦僅能證明其有接受戒隱療程，且療程之採驗期間內，其尿液中未能檢出毒品反應等事實，尚不足以證明被告已然斷絕毒癮，此從被告於檢察事務官詢問時所陳：（你再110年不是已經緩起訴了，為何還在施用毒品？）醫院的部分還有在做，最近腰閃到才施用的等語，可見被告僅因一己病痛，即再為施用毒品犯罪，益徵被告自制力薄弱，實難認其無再執行觀察、勒戒之必要。
　　㈢綜上所述，抗告人以前詞指謫原裁定不當，並無理由，本件抗告應予駁回。
據上論斷，應依刑事訴訟法第412條，裁定如主文。　　
中　　華　　民　　國　　111 　年　　10　　月　　31　　日
                  刑事第二十一庭審判長法　官  林怡秀
                                      法　官  楊志雄
                                      法　官  許泰誠
以上正本證明與原本無異。
不得再抗告。
                                      書記官  朱子勻
中　　華　　民　　國　　111 　年　　11　　月　　1 　　日